【裁判字號】    96,易,739
【裁判日期】    970930
【裁判案由】    妨害自由
【裁判全文】
臺灣板橋地方法院刑事判決               96年度易字第739號
公  訴  人  臺灣板橋地方法院檢察署檢察官
被      告  丁○○
選任辯護人  周仕傑  律師
上列被告因妨害自由案件，經檢察官提起公訴（96年度偵字第39
16號），本院判決如下：
    主  文
丁○○以加害生命、身體之事，恐嚇他人致生危害於安全，處拘
役參拾日，如易科罰金，以參佰元折算壹日；減為拘役拾伍日，
如易科罰金，以參佰元折算壹日。緩刑貳年。菜刀貳支沒收。
    事  實
一、丁○○、乙○○2 人為夫妻關係，渠等與甲○○及甲○○之
    子戊○○、己○○等人則為鄰居關係。民國95年6 月13日晚
    間6 時30分許（起訴書誤載為同日晚間6 時許），丁○○與
    乙○○一同返回渠等位於臺北縣板橋市○○街4 巷9 之2 號
    住處時，適於上址門口樓梯間遇見甲○○，乙○○與甲○○
    2 人旋即因樓梯間電燈開關問題發生口角爭執，乙○○於盛
    怒之下，竟出手攻擊甲○○，此時戊○○、己○○2 人聞聲
    亦衝出門外，阻擋乙○○繼續攻擊甲○○，雙方乃相互發生
    拉扯及肢體衝突（乙○○此部分所涉傷害犯行，另案經臺灣
    高等法院判處拘役50日，減為拘役25日確定；甲○○、戊○○、己○○等人所涉傷害罪嫌，則另案經臺灣高等法院判決
    無罪確定）；丁○○見場面混亂，竟基於恐嚇之犯意，先進
    入屋內取出其所有之菜刀2 支（起訴書誤載為1 支，業據檢
    察官當庭更正），再返回前述門口樓梯間，雙手各持菜刀1
    支，高舉揮舞，並向阻擋於其前方之戊○○恫稱：「我要砍
    你！」等語，以此加害生命、身體之事恐嚇戊○○，戊○○
    因而心生畏懼，致生危害於戊○○之安全。嗣因在場之同棟
    公寓4 樓住戶丙○○大聲呼喊家人下來幫忙，另同棟公寓4
    樓住戶庚○○聞聲亦下樓了解狀況，丁○○見狀，始將乙○○強拉回屋內而結束該場紛爭。
二、案經戊○○訴由臺北縣政府警察局海山分局報請臺灣板橋地
    方法院檢察署檢察官偵查起訴。
    理  由
一、證據能力部分：
  (一)按被告以外之人於審判外之言詞或書面陳述，除法律有規定
    者外，不得作為證據，刑事訴訟法第159 條第1 項定有明文
    。本件證人甲○○、己○○、丙○○、庚○○等人於警詢中
    之陳述，核屬被告以外之人於審判外之陳述，且查無合乎刑
    事訴訟法第159 條之1 至第同法159 條之5 等條文所規定例
    外得為證據之情形，依前揭條文規定，自不得作為證據。
  (二)次按被告以外之人於審判外之陳述，經當事人於審判程序同
    意作為證據，法院審酌該言詞陳述或書面陳述作成時之情況
    ，認為適當者，得為證據，刑事訴訟法第159 條之5 第1 項
    定有明文。本件告訴人戊○○於警詢中所為之陳述，被告丁○○及檢察官於本院審理程序中，均表示無意見且同意作為
    證據（見本院97年9 月19日審判筆錄第3 頁），本院審酌上
    開告訴人戊○○於警詢中所為之陳述，係關於其當時遭被告
    持菜刀並出言恫嚇之始末，依其陳述作成時之外部情況，並
    無該供述證據係違法取得或信用性明顯過低之情形，認為適
    當，依首揭刑事訴訟法第159 條之5 第1 項規定，上開告訴
    人戊○○於警詢中之陳述，自有證據能力。
二、上揭事實，業據被告丁○○於本院審理時坦白承認，核與告
    訴人戊○○於警詢中所指訴之情節、證人甲○○、己○○、
    丙○○、庚○○等人分別於偵查中檢察官訊問時及本院審理
    時結證所述之情節相符，足認被告上開自白，核與事實相符
    ；本件事證明確，被告犯行堪以認定。
三、按被告行為後，94年2 月2 日修正公布之刑法部分修正條文
    ，業於95年7 月1 日施行。修正後刑法第2 條第1 項規定：
    「行為後法律有變更者，適用行為時之法律。但行為後之法
    律有利於行為人者，適用最有利於行為人之法律」，上揭條
    文係規範行為後法律變更所生新舊法律比較適用之準據法，
    於刑法修正施行後，應適用上揭條文之規定，為「從舊從輕
    」之比較。次按修正前刑法第33條第5 款原規定：「罰金：
    （銀元）1 元以上」，依現行法規所定貨幣單位折算新臺幣
    條例第2 條規定折算為新臺幣後，上開罰金刑之最低數額即
    為新臺幣3 元；而修正後刑法第33條第5 款則規定：「罰金
    ：新臺幣1,000 元以上，以百元計算之」，即修正後刑法之
    罰金刑最低數額，已提高為新臺幣1,000 元；比較新舊法之
    結果，修正後之規定，並未較有利於被告，揆諸前揭說明，
    本件自應適用被告行為時即修正前之刑法規定（至被告所犯
    刑法第305 條恐嚇致生危害於安全罪之法定刑中罰金刑數額
    提高標準部分，依增訂刑法施行法第1 條之1 第1 項、第2
    項前段規定提高後之數額，與原適用罰金罰鍰提高標準條例
    第1 條前段、現行法規所定貨幣單位折算新臺幣條例第2 條
    等規定提高並折算為新臺幣後之數額，兩者均屬相同，對於
    被告並無何有利或不利之影響，自不生新舊法比較適用之問
    題，應依一般法律適用之原則，直接適用增訂後之規定）。
    末按犯罪在刑法修正施行前者，於刑法修正施行後，緩刑之
    宣告，應適用修正後刑法第74條之規定（最高法院95年第8
    次刑事庭會議決議意旨七、參照）；是本件關於緩刑之宣告
    ，應直接適用修正後之刑法第74條規定，無須另行比較新舊
    法，此併予敘明。
四、核被告所為，係犯刑法第305 條之恐嚇致生危害於安全罪。
    爰審酌被告係因眼見其妻與他人發生肢體衝突，為援助其妻
    而為本件之恐嚇犯行，其犯罪動機尚稱單純，惟其遇有糾紛
    ，不思以理性方式解決，亦未辨明是非對錯，即率爾持菜刀
    之利器恫嚇他人，其行為自應予相當之非難，兼衡被告之行
    為對於告訴人戊○○所造成之損害程度尚非重大，及被告犯
    後於本院審理時終能坦承犯行，並向告訴人戊○○表示歉意
    ，態度尚稱良好等一切情狀，量處如主文所示之刑，以資懲
    儆。又關於拘役易科罰金之折算標準，修正前刑法第41條第
    1 項前段原規定：「犯最重本刑為5 年以下有期徒刑以下之
    刑之罪，而受6 個月以下有期徒刑或拘役之宣告，因身體、
    教育、職業、家庭之關係或其他正當事由，執行顯有困難者
    ，得以1 元以上3 元以下折算1 日，易科罰金」，依當時有
    效之罰金罰鍰提高標準條例第2 條（已於95年7 月1 日刪除
    生效）前段規定，就上開數額提高為100 倍折算1 日，亦即
    修正前刑法第41條第1 項前段所規定之易科罰金折算標準，
    係以銀元100 元至300 元折算1 日，依現行法規所定貨幣單
    位折算新臺幣條例第2 條規定折算為新臺幣後，係以新臺幣
    300 元至900 元折算1 日；修正後刑法第41條第1 項前段則
    規定：「犯最重本刑為5 年以下有期徒刑以下之刑之罪，而
    受6 個月以下有期徒刑或拘役之宣告者，得以新臺幣1,000
    元、2,000 或3,000 元折算1 日，易科罰金」，亦即修正後
    刑法第41條第1 項前段所規定之易科罰金折算標準，係以新
    臺幣1,000 元、2,000 元或3,000 元折算1 日；比較新舊法
    之結果，修正後之規定，並未較有利於被告，依刑法第2 條
    第1 項前段之規定，自應適用修正前刑法第41條第1 項前段
    、修正前罰金罰鍰提高標準條例第2 條規定，諭知易科罰金
    之折算標準。再被告犯罪後，中華民國九十六年罪犯減刑條
    例業經總統於96年7 月4 日公布，並自同年月16日起生效施
    行，核本件被告之犯罪時間，係在96年4 月24日以前，合於
    該條例所列之減刑要件，爰依該條例第2 條第1 項第3 款規
    定，減其宣告刑二分之一，併諭知易科罰金之折算標準。末
    按被告未曾因故意犯罪受有期徒刑以上刑之宣告，有臺灣高
    等法院被告前案紀錄表1 份附卷可按，其因助妻心切，一時
    失慮，始犯本件之罪，事後於本院審理時已深表悔意，且告
    訴人戊○○亦到庭陳稱：本件事發之主因錯不在被告，且被
    告有認罪之誠意，希望法院可以從輕量刑等語（見本院97年
    9 月19日審判筆錄第3 頁），本院審酌上情，認被告經此偵
    審程序之教訓後，應能知所警愓，而無再犯之虞，對被告所
    處之刑以暫不執行為適當，爰依刑法第74條第1 項第1 款規
    定，併予宣告緩刑，以啟自新。又被告本件行為時所持之菜
    刀2 支，雖未扣案，惟該菜刀2 支係被告所有供其本件犯罪
    所用之物，且現仍存在，此據被告供承明確，爰併依刑法第
    38條（本條文雖亦經修正，惟僅屬文字之變更，實質上並未
    修正，不生比較適用新舊法之問題，應依一般法律適用之原
    則，直接適用修正後之規定）第1 項第2 款規定宣告沒收。
據上論斷，應依刑事訴訟法第299 條第1 項前段，刑法第2 條第
1 項前段、第305 條、第74條第1 項第1 款、第38條第1 項第2
款，修正前刑法第41條第1 項前段，修正前罰金罰鍰提高標準條
例第2 條，中華民國九十六年罪犯減刑條例第2 條第1 項第3 款
、第7 條，刑法施行法第1 條之1 第1 項、第2 項前段，判決如
主文。
本案經檢察官連思藩到庭執行職務
中    華    民    國    97    年    9     月    30    日
                刑事第十五庭  審判長法  官   張江澤
                                    法  官   陳海寧
                                    法  官   劉景宜
上列正本證明與原本無異。
如不服本判決應於送達後10日內向本院提出上訴狀
                                    書記官  謝秀青
中    華    民    國    97    年    10    月    2     日
附錄本案論罪科刑法條全文：
刑法第305條
中華民國刑法第305條
（恐嚇危害安全罪）
以加害生命、身體、自由、名譽、財產之事，恐嚇他人致生危害
於安全者，處2年以下有期徒刑、拘役或3百元以下罰金。


司法院資訊處製作；財團法人民間司法改革基金會備份。
